【裁判字號】    90,上訴,1659
【裁判日期】    900713
【裁判案由】    強盜等
【裁判全文】
臺灣高等法院刑事判決                            九十年度上訴字第一六五九號
    上  訴  人
    即  被  告  乙○○
    指定辯護人  甲○○
    上  訴  人
    即  被  告  丙○○
右上訴人因強盜等案件，不服臺灣新竹地方法院八十九年度訴字第五四七號，中華民
國九十年三月十二日第一審判決（起訴案號：臺灣新竹地方法院檢察署八十九年度偵
字第五八六號）提起上訴，本院判決如左：
    主  文
原判決關於乙○○、丙○○部分撤銷。
乙○○結夥三人以上攜帶兇器毀越安全設備竊盜，未遂，因脫免逮捕，而當場施以強
暴，累犯，處有期徒刑肆年。扣案之鐵撬、拐杖鎖、浪板專用扳手、起子、手電筒各
壹支、黑色手套副及塑膠指頭套壹包（內有貳拾個）均沒收。
丙○○結夥三人以上攜帶兇器毀越安全設備竊盜，未遂，處有期徒刑捌月，扣案之鐵
撬、拐杖鎖、浪板專用扳手、起子、手電筒各壹支、黑色手套副及塑膠指頭套壹包
（內有貳拾個）均沒收。
    事  實
一、乙○○前有賭博、詐欺、違反麻醉藥品管理條例、違反槍砲彈藥刀械管制條例、
    竊盜、恐嚇、違反藥事法、傷害、妨害自由及違反毒品危害防制條例等前科，其
    中於民國八十七年間因竊盜案件，經臺灣苗栗地方法院以八十七度易字第六六五
    號判處有期徒刑一年二月確定，並於八十八年七月二十七日執行完畢。
二、乙○○、丙○○及李志民（涉犯結夥三人以上攜帶凶器毀越安全設備竊盜未遂罪
    及收受贓物罪部分已經原審法院分別判處有期徒刑十月及三月，並定應執行有期
    徒刑一年確定），基於共同意圖為自己不法所有之犯意聯絡，於八十九年一月二
    十一日十六時許，先一同前往位於新竹縣芎林鄉○○路○段一三０號「五秀」便
    利商店購買黑色手套五副及橡膠指套一包（內有二十個）以避免在作案時留下指
    紋易被查獲，再由乙○○攜帶為其所有之鐵撬、汽車拐杖鎖、起子、浪板專用扳
    手各一支及供照明所用之手電筒一具（其中鐵撬、汽車拐杖鎖、起子、浪板專用
    扳手等物品為客觀可供凶器使用之物，為兇器，其餘工具非兇器），，並將上開
    工具置放於李志民之母李梁金妹所有之ＪＱ－九四九０號自用小客車內，準備於
    夜晚行竊時使用。翌（二十二）日凌晨四時許，由李志民駕駛前開自小客車附載
    乙○○與丙○○二人，渠等並先將該車之車牌二面卸下以防被認出，共同前往己○○（起訴書誤載為戊○○）位於新竹縣橫山鄉沙坑村十八鄰大平地第七十一號
    旁之農舍（該處夜晚無人居住，係己○○提供給其兄戊○○與其姪丁○○等人工
    作所用之鐵皮屋）後，推由乙○○手戴上開黑色手套一雙並持上開大鐵撬、汽車
    拐杖鎖、浪板專用扳手及手電筒各一支等工具下車先行設法進入上開農舍為渠等
    開門，李志民、丙○○二人則留在自小客車內負責把風並等待乙○○打開鐵門以
    便進入。乙○○於下車後先以上開其所攜帶之工具破壞該農舍鐵門之門鎖，惟因
    該扇鐵門內面先前已為己○○以鐵條銲住而無法從該處進入，乙○○復繞道至農
    舍左後方，再以其所攜帶之上開鐵撬一支，敲破農舍之安全設備鋁門窗之玻璃後
    ，踰越窗戶入內（毀損部分為據告訴），乙○○邊物色財物，邊走到該農舍前方
    由屋內替李志民、丙○○二人打開鐵門旁之鐵捲大門，詎料，因乙○○在破壞門
    鎖、打破窗戶玻璃時所發出之聲音過大，引來己○○所飼養之狗聞聲後狂吠不止
    ，李志民、丙○○二人擔心住在農舍旁之己○○可能會察覺而行跡敗露，遂自行
    決意中止上開竊盜犯行，在乙○○為渠等打開鐵捲大門前即先行駕車離開而未遂
    。乙○○打開鐵捲門後，雖見李志民、丙○○二人已中止與其之犯意聯絡而離開
    該處，仍決意要繼續行竊，遂回到農舍後方繼續搜取財物，適居住在上開農舍旁
    之己○○在聽見狗吠聲後，以電話通知居住在新竹縣橫山鄉沙坑村十八鄰大平地
    第六十二號之戊○○及丁○○二人上山一同圍捕，己○○並先行進入農舍欲逮捕
    孫換堂時，正在翻找書桌內財物尚未得手之乙○○發現己○○後，為脫免被己○○逮捕，竟另行起意，持其所有之上開大鐵撬攻擊己○○，而當場施以強暴，己○○乃趨前抱住乙○○，乙○○擬掙脫，二人隨即扭打。戊○○、丁○○二人在
    接獲己○○通知趕赴上開農舍附近欲參與圍捕時，適遇李志民、丙○○二人駕駛
    前開未掛車牌之自小客車正要下山而二車準備會車，丁○○認其等形跡顯為可疑
    欲上前攔車詢問時，李志民與坐在其旁之丙○○二人因一時心虛竟加速逃逸，致
    戊○○及丁○○二人攔阻未果，情急之下，丁○○隨手拾起路旁之金屬啞管朝該
    車丟去，造成該車左後方擋風玻璃下方部位受有刮痕（毀損部分未據告訴），李
    志民、丙○○二人仍逕自離去未下車查看，戊○○、丁○○二人見狀隨即進入上
    開農舍，見狀上前協助己○○，乙○○接續以鐵撬及腳攻擊戊○○，而與己○○
    、戊○○三人互毆，己○○因而受有左手臂瘀血三公分Ｘ三公分、右手腕瘀血零
    點三公分Ｘ零點三公分及右手掌瘀血三公分Ｘ三公分之傷害（傷害部分未據告訴
    ），復以腳踢中戊○○之下腹部（未成傷，起訴書誤繕為己○○，應予更正）。
    乙○○最終為己○○、戊○○及丁○○等人制伏，並經渠等報警處理，乙○○為
    警當場查獲，警方並扣得乙○○所有且供為犯罪工具之黑色手套一副、鐵撬、拐
    杖鎖、浪板專用板手、起子、手電筒各一支，並於同日下午一時許，為警循線在
    上開農舍附近，查獲上開左後方擋風玻璃下留有刮痕之ＪＱ─九四九０號自小客
    車一部（已懸掛車牌），並在該自小客車內扣得預備作案用之黑色手套二副、橡
    膠指套一包（內有二十個）及彭德隆所有之汽車駕駛執照一枚（已經發交彭德隆
    領回）等物。
三、案經新竹縣警察局橫山分局報請臺灣新竹地方法院檢察署檢察官偵查起訴。
    理  由
一、訊據上訴人即被告乙○○固坦承有上開竊盜未遂情事，惟矢口否認有與被告李志
    民、丙○○二人共同竊盜及遭被害人己○○等人發現後，為抗拒逮捕而施強暴於
    被害人己○○、戊○○之犯行，辯稱：伊是告訴李志民、丙○○伊要去找朋友，
    要李志民再來接伊，彼等並不知情，又當時伊正在書桌前翻找財物，被己○○發
    現，且隨後又有二個人一起過來抓伊，伊只是掙扎，己○○受傷可能是撞到己○○的，伊如果真有施強暴，己○○之傷不可能那麼輕云云。另訊據上訴人即被告
    丙○○固坦承有於右揭時、地與被告乙○○共乘李志民駕駛上開自小客車前往前
    開農舍，惟矢口否認有何竊盜犯行，伊當時都在前座睡覺，發生什麼事伊都不知
    道，且李志民駕車載乙○○至現場後，隨即離開，並未停留云云。
二、經查：
  (一)被告乙○○涉犯部分：
  1.被告乙○○如何攜帶鐵撬、起子、扳手及手電筒各一支等物，先破壞門鎖及農舍
    窗戶玻璃，進而爬窗入內竊盜，如何尚未尋獲財物即被己○○發現之事實，業據
    被告乙○○迭於警、偵訊、原審調查及本院審理時供承在卷（見偵查卷第十四頁
    反面、第十五頁正面、第五六頁反面，原審卷第八一頁，本院卷九十年六月二十
    九日審判筆錄第三頁、第四頁），核與共犯即被告丙○○、同案被告李志民二人
    供述在當日凌晨四時許，被告乙○○確實在被告李志民駕駛車號ＪＱ─九四九０
    號自小客車行經被害人己○○位於新竹縣橫山鄉沙坑村十八鄰大平地第七十一號
    旁之農舍前時，下車前往該農舍之事實相符，並經被害人己○○指述其進入農舍
    內查看時，被告乙○○正手戴黑色手套一副，持大鐵撬一支、胸前口袋內則放有
    浪板專用扳手一支，在書桌前低頭翻找桌內財物之情形相合（見偵查卷第六頁反
    面，原審卷第一０二頁），並有其所有之上開大鐵撬、扳手、起子、拐杖鎖、手
    電筒各一支及被告乙○○當時所載之黑色手套一副扣案在卷，雖然被告乙○○否
    認有帶扣案之拐杖鎖、起子各一支，惟該物並非被害人三人所有，業據渠等陳明
    在卷，被告丙○○於本院審理時復供稱：扣案之鐵撬、拐杖鎖、浪板專用扳手、
    手電筒、起子各一支、黑色手套三副及橡膠指套一包（內有二十個）都是乙○○
    的等語（見本院九十年六月二十九日審判筆錄）。是以，被告乙○○意圖為自己
    不法之所有，以鐵撬敲破農舍之安全設備鋁門窗之玻璃後，踰越窗戶侵入他人農
    舍後開始接近他人財物並進而開始物色搜索財物之事實堪以認定。至於公訴人起
    訴認被告乙○○在當時已竊取被害人戊○○所有之二千五百元、發票一本及公司
    章一枚等物而認被告乙○○本次竊盜已得手部分，不但為被告乙○○所堅詞否認
    ，被害人己○○、戊○○與丁○○，亦均陳稱當日並未在被告乙○○手中或身上
    尋得上開失竊財物等語，證人即當日據報趕赴現場逮捕被告乙○○回警局之警員
    蕭忠輝，亦於原審調查時到庭結證稱：當天確實沒有在現場或警察局內查獲到被
    害人失竊之現金二千五百元、發票一本及公司章一枚等物或其他財物，但被害人
    說他東西已失竊等語（見原審卷第一三０頁），故或許被害人之上開財物確曾失
    竊，但被告乙○○在本次進屋物色財物之過程中即因失風被查獲並帶回警局，被
    害人及警員均未曾在被告乙○○身上搜得失竊財物，尚難因此即認定被告乙○○
    有竊得被害人上開所失竊之物，被告乙○○本次之竊盜犯行應尚未得手，仍屬未
    遂。
  2.雖被告乙○○矢口否認有夥同丙○○、李志民共同行竊。惟查：被告乙○○於警
    方調查時已供承：「於八十九年一月二十二日四時許，在新竹縣橫山鄉沙坑村十
    八鄰七一號宅內，與李志民、丙○○等三人共同竊取」、「（竊取之財物由何人
    銷贓？）都是由李志強負責銷贓，．．．」等語（見偵查卷第十四頁反面、第十
    五頁反面），且被告乙○○、丙○○及李志民三人曾於案發前，共同至新竹縣芎
    林鄉便利商店購買供本件竊盜所用之黑色手套共五副之事實，亦據證人Ａ於警訊
    中證述在卷（見偵查卷第三五頁反面），被告乙○○復供承：該黑色手套係為防
    止在竊盜時留下指紋，以免遭警方查獲等情（見偵查卷第十五頁正面），而被告
    乙○○於被查獲著手本件竊盜犯行時，手上亦戴有上開手套一副，已如前述，且
    警員事後並在上開自小客車內查獲另二副手套，亦據同案被告李志民於警訊中坦
    認在卷（見偵查卷第二三頁反面），核與被告三人各自佩戴一副後之數目相符，
    該黑色手套應確係渠等為犯案所準備者無誤。再者，被告三人刻意共乘未掛車牌
    之汽車，於凌晨時分之際，前往上開四周荒涼、人煙稀少之農舍，被告乙○○手
    持上開鐵撬等物品破壞上開農舍之門鎖及窗戶後侵入時，被告丙○○、李志民等
    二人均未加以制止，反而在該農舍附近車上等候，而被告乙○○在一人順利進入
    上開農舍後，仍刻意將該農舍之鐵捲門打開等情及被告李志民、丙○○二人在離
    去之際經被害人丁○○趨前查看並向其等所乘之自小客車丟擲物品時，仍加速駕
    車逃逸等情以觀，顯見被告乙○○、丙○○及李志民三人於購買前述手套時即有
    為本件竊盜之犯意聯絡，於選定目標後先推由被告乙○○設法進入屋內、被告李
    志民、丙○○二人則先在外把風。顯見被告乙○○辯稱未與被告丙○○及李志民
    共同行竊，不足採取。
  3.被告乙○○行竊為被害人己○○發覺後，為脫免逮捕，當場持鐵撬並毆打己○○
    ，嗣並以腳踢戊○○腹部，對己○○、戊○○施強暴等情，業據被害人己○○、
    戊○○指訴綦詳，戊○○於警訊時指稱：「乙○○拿鐵棍要毆打我，但被我弟弟
    搶走，但乙○○還是用腳踢我下腹部」等語（見偵查卷第四頁反面）；己○○於
    警訊、原審調查及本院調查時指稱：「．．．，他（只乙○○）見到我就用左手
    持的鐵棒要打我，我就立刻抱住他，現場與他纏鬥，直到我哥哥等人到場一起才
    壓制住他，．．．」（見偵查卷第六頁反面）、「起初以鐵棒攻擊我，．．．，
    他又趁隙用腳踢中我哥下體」（見偵查卷第六頁反面、第七頁正面）、「．．．
，我進去看到被告乙○○正在翻箱倒櫃，手上拿著一支大鐵撬，我進去後，他看
    到我就拿鐵撬敲我」、「我們圍捕他時，他還拿扣案．．．凶器想要刺我」、「
    他有打我」（見原審卷第一０二頁、第一０四頁、第一０七頁）、「（你有無被
    打？）乙○○要跑，我不讓他跑，他用他手上的東西打我」、「（你確定乙○○
    有要打你？）確定」等語（本院九十年六月四日訊問筆錄第四頁），互核相符。
    且證人丁○○於檢察官偵查及原審調查時亦證稱：「．．．，就看見乙○○戴手
    套持長鐵棍攻擊我叔叔己○○，我們就一起上去幫忙逮捕，乙○○仍持該鐵棍攻
    擊，後來被我們制服，但他仍打傷己○○」（見偵查卷第八十頁反面）、「被告
    乙○○正拿著扣案鐵撬打我叔叔，我們就圍過去幫忙」等語（見原審卷第一０三
    頁、第一０四頁）無訛。均一致指稱被告乙○○手持鐵撬攻擊己○○，雖被害人
    戊○○未受傷，己○○僅受傷瘀血不似遭鐵撬毆打，然被害人及證人丁○○均未
    指遭被告乙○○持鐵撬擊中，僅稱攻擊而已，此部分指述並無矛盾。又己○○雖
    曾一度抱住被告張煥堂，惟從事後其尚與被告乙○○扭打纏鬥，並需戊○○、丁○○支援，顯然被告乙○○早已掙脫己○○之圍抱，自有可能以其手持之鐵撬攻
    擊己○○、戊○○，此部分被害人指述並無瑕疵。況被告乙○○於警方調查時亦
    自承：「我有拿起攜帶之工具鐵撬欲反抗時作為攻擊的凶器，．．．」等語（見
    偵查卷第十五頁反面），是被害人己○○、戊○○、證人丁○○指證被告乙○○
    被己○○發現時，己○○擬逮捕乙○○時，遭乙○○持鐵撬攻擊，並進而發生扭
    打，戊○○、丁○○上前支援，乙○○復以腳踢戊○○腹部一節，即非無憑。據
    此亦足見被告乙○○雖當庭以右手簽名，有本院九十年六月二十九日審判筆錄可
    稽，但非無以左手持鐵撬之可能，被告乙○○辯未攜帶工具、未毆打被害人云云
    ，即不足採。而己○○、戊○○因被告實施強暴行為而與被告乙○○互毆，己○○左手臂瘀血三公分Ｘ三公分、右手腕瘀血零點三公分Ｘ零點三公分及右手掌瘀
    血三公分Ｘ三公分，戊○○之腹部被踢惟未成傷等情，已如前述，並有國民醫院
    出具診斷證明書（見偵查卷第八頁），及被告乙○○使用之客觀上足以危害人身
    體、生命安全之兇器鐵撬乙支在案足資佐證。由此顯見被告乙○○實施竊盜犯行
    未遂，遭被害人己○○發覺質問並上前抱住乙○○，確有為脫免逮捕，而持鐵撬
    攻擊己○○，二人乃在相互扭打，扭打中戊○○、丁○○趕到見狀上前協助，其
    又持鐵撬攻擊戊○○，並以腳踢戊○○腹部，造成彼等三人互毆無誤。
  4.按上訴人侵入行竊被獲，情急圖脫，用所攜尖刀劃傷某甲右手背等處，乘間脫逃
    ，是其持刀劃傷，係屬故意加害，雖仍屬竊盜脫免逮捕，當場實施強暴之行為，
    要難認為準強盜之當然結果，最高法院二十七年上字第三四六號判例可資參照。
    是以，被告在犯竊盜行為時為脫免逮捕而對欲逮捕之人施以強暴行為，縱未成傷
    ，亦無礙其準強盜行為之成立，即準強盜之施強暴行為，不以致被害人成傷為其
    構成要件。次查，被告乙○○在被被害人己○○發現後為圖脫逃，係如何與被害
    人己○○及隨後趕來之被害人戊○○等人扭打，最後並造成被害人己○○受有前
    開傷勢，戊○○則未成傷等情，迭據被害人己○○、戊○○、證人丁○○指證述
    綦詳，已如前述，並經證人蕭忠輝結證在卷，且被告乙○○亦不否認其在當時確
    實有掙扎，是依上開判例意旨，本件不能因被害人己○○所受之傷勢不夠嚴重，
    或戊○○未成傷而認為被告乙○○之行為不構成為脫免逮捕而施強暴之行為。至
    於己○○、戊○○、丁○○在逮捕被告時是否有過當情形，均不影響被告乙○○
    為脫免逮捕而施暴行於被害人之犯行之成立，是被告乙○○前開所辯各節，均不
    足採。
  5.綜上所述，被告乙○○辯稱伊未逃跑，亦沒有持鐵撬攻擊己○○、戊○○云云，
    不足採信，本件事證明確，被告乙○○持兇器鐵撬、起子、扳手竊盜後，為脫免
    逮捕而當場持鐵撬實施強暴之犯行堪以認定。
  (二)被告丙○○參與上開被告乙○○竊盜之犯行部分：
  1.被告丙○○、乙○○、李志民三人如何曾於案發前，共同至新竹縣芎林鄉某處便
    利商店購買供本件竊盜所用之黑色手套共五副，又如何供作竊盜時戴在手上防止
    竊盜時留下指紋之事實，除經被告乙○○於警訊中供承該黑色手套係為防止在竊
    盜時留下指紋，以免遭警方查獲一節（見偵查卷第十五頁正面），且被告乙○○
    於被查獲著手本件竊盜犯行時，手上亦戴有上開手套一副在卷，已如前述外，證
    人Ａ於警方調查中對上情亦證述綦詳，並稱：本件是因為前來購物的三人都是男
    性，但卻購買女用手套，所以印象十分深刻等語在卷（見偵查卷三五頁反面），
    並據共同被告李志民於訊時供稱：「（黑色手套三副、橡膠手指套一包，是如何
    而來？）是我們三人一起進入商店購得」等語無訛（見偵查卷第二三頁反面），
    且警員事後並在上開自小客車內查獲另二副手套（見偵查卷第二三頁反面），核
    與被告丙○○、乙○○、李志民各自佩戴一副後之數目相符，該黑色手套應確係
    渠等為犯案所準備者無誤。
  2.再者，被告丙○○等三人刻意共乘未掛車牌之小客車，於一般人好夢正酣而疏於
    注意之凌晨時分之際，前往上開四周荒涼、人煙稀少之農舍，被告乙○○手持上
    開鐵撬等物品破壞上開農舍之門鎖及窗戶後侵入時，被告丙○○未加以制止，反
    而在該農舍附近車上等候，而被告乙○○在一人順利進入上開農舍後，仍刻意將
    該農舍之鐵捲門打開等情，及被告丙○○在離去之際經被害人丁○○趨前查看並
    向其等所乘之自小客車丟擲物品時，仍加速駕車逃逸等情，業據證人丁○○魚偵
    訊中及原審調查時結證在卷（見偵查卷第八十頁正面，原審卷第一０三頁、第一
    ０八頁）以觀，並為共同被告李志民所不否認（見原審卷第八三頁），顯見被告
    丙○○三人於購買前述手套時即有為本件竊盜之犯意聯絡，於選定目標後先推由
    被告乙○○設法進入屋內、被告丙○○及李志民等二人則先在外把風，待被告乙○○打開大門後再一同入內之方式分擔本件竊盜犯行之事實可以確定。
  3.雖被告乙○○事後為迴護另被告李志民、丙○○二人而供稱其打開鐵捲門是要看
    看其等走了沒云云，惟既然被告丙○○、李志民二人是應被告乙○○之要求在該
    處讓被告乙○○下車找朋友，被告乙○○復要求共同被告李志民在二個小時後回
    原地接人，則被告乙○○入內後又再打開鐵捲門只為看看渠等離開沒，此無異更
    暴露出渠等供詞之矛盾，被告乙○○開啟鐵捲門之行為應係要為具有犯意聯絡之
    被告李志民、丙○○二人開門以方便渠等入內行竊無誤；況，被告李志民、丙○○二人在與被害人戊○○、丁○○等人會車時，渠等神智均十分清醒，但經攔阻
    並未停車，且被害人丁○○在朝被告李志民所駕駛之上開自小客車丟擲金屬啞管
    ，並因此在上開自小客車上留下一道刮痕乙情，除經被害人丁○○指述在卷外，
    並經查獲員警核對無誤，有此刮痕可以想見該自小客車在受創時力道應不小，被
    告李志民竟未停車查看，並質問丁○○，反而繼續開車加速逃逸，若非畏罪情虛
    ，何至如此。
  4.綜上所述，被告丙○○所辯，要屬無稽，而被告乙○○、李志民此部分所供亦為
    迴護之詞，均非可採，被告丙○○、乙○○、李志民等三人參與行竊之犯行，應
確實在事先已有犯意之聯絡，並開始分擔各部分之犯行，被告丙○○顯係中途擔
    心被查獲遂自行中止該犯意聯絡而未遂，但仍無礙於其先前犯行部分之成立。
  (三)綜上所述，本件事證已臻明確，被告乙○○、丙○○三人之犯行，均堪認定，應
    予依法論科。
三、核被告乙○○夥同丙○○、李志民攜帶客觀上足以傷害人身體、生命安全之兇器
    ，毀越安全設備而實施竊盜行為未遂，被告丙○○因怕被發現而中途中止犯行未
    遂，被告乙○○亦未搜得財物即被發現而不遂（理由詳如前述），被告丙○○、
    乙○○所為係犯刑法第三百二十一條第二項、第一項第二款、第三款、第四款之
    結夥三人以上攜帶兇器毀越安全設備加重竊盜未遂罪（公訴人漏列第二款）。公
    訴人認係犯刑法第三百二十一條第一項第三款、第四款之既遂罪，尚有誤會。被
    告丙○○、乙○○、李志民就此部分有犯意聯絡，行為分擔實施，皆為共同正犯
    。其後被告乙○○自行起意，為脫免逮捕（被告乙○○實施強暴行為目的，在於
    脫免逮捕，公訴意旨認兼有防護贓物，因與客觀事證不符，應予更正），而當場
    持鐵撬施以強暴之行為，依刑法第三百二十九條之規定，應以強盜論，而其又有
    刑法第三百二十一條第二項、第一項第二款、第三款、第四款所定之結夥三人以
    上攜帶兇器毀越安全設備情形，應依犯同法第三百三十條第二項、第一項加重強
    盜未遂罪論處。公訴人認被告乙○○涉犯刑法第三百三十條第一項之加重準強盜
    罪，尚有未洽。又被告乙○○以一脫免逮捕之單一犯意，接續施強暴於己○○、
    戊○○，應僅論以一刑法第三百三十條第二項、第一項之加重強盜未遂罪。又按
    刑法第三百二十九條所稱「以強盜論」，係指依強盜罪相當法條處刑之意，非謂
    應該當於強盜罪之構成要件（最高法院八十九年台上二三四０號判決參照），上
    訴人答辯狀所引最高法院三十年上三０二三判例係指：「強盜罪所施用之強暴、
    脅迫手段，祇須足以壓抑被害人之抗拒，使其喪失意思自由為己足，縱令被害人
    實際無抗拒行為，仍於強盜罪之成立，不生影響」等語，尚有誤會。末查，被告
    乙○○於八十七年間因竊盜案件，經臺灣苗栗地方法院以八十七度易字第六六五
    號判處有期徒刑一年二月確定，並於八十八年七月二十七日執行完畢，有台灣新
    竹地方法院檢察署刑案資料查註紀錄表及本院被告全國前案紀錄表各一份在卷可
    參，其於有期徒刑執行完畢五年內，再犯本件有期徒刑以上之罪，為累犯，應依
    刑法第四十七條規定加重其刑。又本件被告乙○○、丙○○所為未遂犯行，應依
    刑法第二十六條前段之規定按既遂犯之刑減輕之，被告乙○○部分並應先加後減
    。
四、原審論罪科刑固非無見。惟查：(一)原判決未就扣案屬於被告乙○○所有供為犯罪
    工具之起子一併宣告沒收，容有未洽；(二)原判決事實欄二認定被告乙○○以腳踢
    己○○下腹部，亦與事實不符，應係戊○○之誤，亦有未洽；(三)原判決既認定被
    告丙○○竊盜中止未遂，被告乙○○障礙未遂，然於理由欄及據上論斷欄，均未
    敘及依刑法第二十六條前段及同法第二十七條規定按既遂犯之刑減輕之，尚有未
    洽。被告乙○○、丙○○上訴意旨否認犯準強盜罪、加重竊盜罪，雖無理由，惟
    原判決既有前揭可議之處，應由本院將原判決關於被告乙○○、丙○○撤銷改判
    。爰審酌被告乙○○、丙○○正值青壯年，不思向上，竟結夥三人，攜帶兇器，
    毀壞安全設備於夜間踰越他人農舍竊盜，嚴重破壞社會秩序，及渠等品行、犯罪
    動機、目的、手段、生活狀況、智識程度、尚未取得財物，被告乙○○於被害人
    發現後並對被害人施強暴，因犯罪所生危害不低與犯罪後態度等一切情狀，分別
    量處如主文第二項、第三項所示之刑，以資懲儆。
五、扣案大鐵撬、拐杖鎖、浪板專用扳手、起子、手電筒各一支及黑色手套三副等物
    ，係供被告乙○○、丙○○等犯加重竊盜罪所用之物，為被告乙○○所有，業據
    被告丙○○於本院審理時供明在卷，塑膠指頭套一包（內有二十個），為被告乙○○、丙○○、李志民所有，亦據丙○○於本院審理時供明在卷，供犯加重竊盜
    罪預備之物，爰依刑法第三十八條第一項第二款之規定宣告沒收之。
據上論斷，應依刑事訴訟法第三百六十九條第一項前段、第三百六十四條、第二百九
十九條第一項前段，刑法第三百二十一條第二項、第一項第二款、第三款、第四款、
第三百二十九條、第三百三十條第二項、第一項、第四十七條、第二十六條前段、第
二十七條、第三十八條第一項第二款，判決如主文。
本案經檢察官曾忠己到庭執行職務。
中      華      民      國      九十      年      七      月    十三    日
                              臺灣高等法院刑事第六庭
                                  審判長法  官  高  明  哲
                                        法  官  王  麗  莉
                                        法  官  徐  培元
右正本證明與原本無異。
被告乙○○部分如不服本判決應於收受送達後十日內向本院提出上訴書狀，其未敘述
上訴之理由者並得於提起上訴後十日內向本院補提理由書（均須按他造當事人之人數
附繕本）。
被告丙○○不得上訴。
                                        書記官  秦  仲  芳
中      華      民      國    九十    年    七      月     十三       日
附錄    本判決論罪科刑法條：
刑法第三百三十條
犯強盜罪而有第三百二十一條第一項各款情形之一者，處五年以上十二年以下有期徒
刑。
前項之未遂犯罰之。
刑法第三百二十九條
竊盜或搶奪，因防護贓物，脫免逮捕或湮滅罪證，而當場施以強暴脅迫者，以強盜論
。
刑法第三百二十一條第一項第二款、第三款、第四款
犯竊盜罪而有左列情形之一者，處六月以上五年以下有期徒刑：
二、毀越門扇、牆垣或其他安全設備而犯之者。
三、攜帶兇器而犯之者。
四、結夥三人以上而犯之者。


司法院資訊處製作；財團法人民間司法改革基金會備份。
